臺灣南投地方法院刑事判決
111年度審訴字第185號
公  訴  人  臺灣南投地方檢察署檢察官 
被      告  廖彥清

                    住南投縣○○鄉○街村○○巷00號                         （現另案於法務部○○○○○○○執行中)
上列被告因違反廢棄物清理法案件，經檢察官提起公訴（111年
度偵字第3140號），因被告於準備程序中對起訴事實為有罪之陳
述，經告以簡式審判程序之旨，並聽取當事人意見後，合議庭裁
定由受命法官獨任進行簡式審判程序，判決如下：
    主      文
廖彥清共同犯廢棄物清理法第四十六條第四款前段之非法清理廢
棄物罪，處有期徒刑壹年肆月。
犯罪所得新臺幣貳萬伍仟元沒收，於全部或一部不能沒收或不宜
執行沒收時，追徵其價額。
    事實及理由
一、犯罪事實
　　廖彥清明知從事廢棄物清除、處理業務者，應向直轄市、縣
    （市）主管機關或中央主管機關委託之機關，申請核發公民
    營廢棄物清除處理機構許可文件後，始得從事清除、處理廢棄
    物業務，而其自身並未領有廢棄物清除、處理許可文件，竟與
    真實姓名年籍不詳、綽號「川仔」之成年男子（下稱「川仔
    」）等共同基於非法清理廢棄物之犯意，於民國111年2月19
    日前某日，以新臺幣（下同）2萬5000元之代價，受託為「
    川仔」清除廢棄物，而依「川仔」指示，駕駛車牌號碼000-0
    0號營業貨運曳引車、子車車牌號碼00-00號車輛，至彰化縣和美
    鎮某山區，由真實姓名年籍不詳之成年男子駕駛夾子車，將
    營建廢棄物【大量塑膠袋、水管、棧板、太空包外袋、生活
    垃圾、廢木材、裝潢拆除物（泡棉）等土木或建築廢棄物混
    合物，代碼D-0599】約35噸裝載上車後，隨即於111年2月19
    日凌晨2時3分許，將上開廢棄物載運至不知情之許炎爐租用
    之南投縣○○市○○段000地號土地傾倒棄置。嗣經許炎爐發覺
    報警後偕同南投縣環境保護局人員至上開棄置地點會勘後循
    線查察，因而得知上情。
二、證據名稱
　㈠被告於警詢、本院審理時之自白。
　㈡證人即被害人許炎爐、證人王國庸於警詢時之證述。
　㈢南投縣政府警察局南投分局扣押筆錄暨扣押物品目錄表、責
    付書、農業用地租賃契約書、南投縣南投地政事務所土地所
    有權狀、土地建物查詢資料、南投縣南投市地籍圖查詢資料
    、南投縣政府環境保護局環境稽查工作紀錄、車輛詳細資料
    報表、汽車貨運業接受自備車輛靠行服務契約書、汽車新領
    牌照登記書、現場照片、南投縣政府環境保護局111年3月15
    日投環局稽字第1110005209號函暨函附資料、本院通信調取
    票。
三、論罪科刑
　㈠廢棄物清理法所稱廢棄物，指下列能以搬動方式移動之固態
    或液態物質或物品：一、被拋棄者。二、減失原效用、被放
    棄原效用、不具效用或效用不明者。三、於營建、製造、加
    工、修理、販賣、使用過程所產生目的以外之產物。四、製
    程產出物不具可行之利用技術或不具市場經濟價值者。五、
    其他經中央主管機關公告者；前項廢棄物，分下列2種：一
    、一般廢棄物：指事業廢棄物以外之廢棄物。二、事業廢棄
    物：指事業活動產生非屬其員工生活產生之廢棄物，包括有
    害事業廢棄物及一般事業廢棄物。㈠有害事業廢棄物：由事
    業所產生具有毒性、危險性，其濃度或數量足以影響人體健
    康或污染環境之廢棄物。㈡一般事業廢棄物：由事業所產生
    有害事業廢棄物以外之廢棄物，廢棄物清理法第2條第1項、
    第2項定有明文。又廢棄物清理法第46條第4款規定之「貯存
    」、「清除」及「處理」3者，依事業廢棄物貯存清除處理
    方法及設施標準第2條，「貯存」指事業廢棄物於清除、處
    理前，放置於特定地點或貯存容器、設施內之行為；「清除
    」指事業廢棄物之收集、運輸行為；「處理」則指下列行為
    ：1.中間處理：指事業廢棄物在最終處置或再利用前，以物
    理、化學、生物、熱處理或其他處理方法，改變其物理、化
    學、生物特性或成分，達成分離、減積、去毒、固化或穩定
    之行為；2.最終處置：指衛生掩埋、封閉掩埋、安定掩埋或
    海洋棄置事業廢棄物之行為；3.再利用：指事業產生之事業
    廢棄物自行、販賣、轉讓或委託做為原料、材料、燃料、填
    土或其他經中央目的事業主管機關認定之用途行為，並應符
    合其規定者。再廢棄物清理法第41條第1項前段既規定，從
    事廢棄物清除、處理業務者，應向直轄市、縣（市）主管機
    關或中央主管機關委託之機關申請核發公民營廢棄物清除、
    處理機構許可文件後，始得受託清除、處理廢棄物業務。則
    同法第46條第4款所謂未依第41條第1項規定領有廢棄物清除
    、處理許可文件，從事廢棄物貯存、清除、處理者，自不限
    於公、民營廢棄物清除處理機構，凡未領有許可證或核備文
    件而從事廢棄物貯存、清除、處理者，即足當之，最高法院
    92年度台上字第1213號判決意旨參照。
　㈡被告未領有廢棄物清除、處理許可文件，卻擅自載運前開廢
    棄物傾倒於南投縣○○市○○段000地號土地，是核被告所為，
    係犯廢棄物清理法第46條第4款前段之非法清理廢棄物罪。
    又被告與「川仔」、上述真實姓名年籍不詳之成年男子間就
    上開犯行，有犯意聯絡及行為分擔，為共同正犯，公訴意旨
    漏未論及共犯，應予補充。
　㈢本院審酌：被告未領有廢棄物清除、處理許可文件，竟貪圖
    不法利益，非法從事廢棄物之清除、處理，妨害環境保護主
    管機關對於廢棄物之監督管理，更破壞土地環境及生態保育
    ，且被告前即曾有因違反廢棄物清理法案件經法院判處罪刑
    之紀錄，有臺灣高等法院被告前案紀錄表在卷可查，惟念及
    被告犯後坦承犯行，及被告於本院審理時自陳高中肄業、從
    事聯結車司機、疫情後收入停擺、要扶養2個小孩、大哥和
    母親等一切情狀，量處如主文所示之刑。
　㈣被告於本院審理時自陳其因本案犯行取得2萬5000元之報酬（
    見本院卷第38頁），是可認被告本案未扣案之犯罪所得為2
    萬5000元，故依刑法第38條之1第1項、第3項規定宣告沒收
    之，於全部或一部不能沒收或不宜執行沒收時，追徵其價額
    。　　
四、依刑事訴訟法第273條之1、第299條第1項前段、第310條之2
    、第454條，判決如主文。
五、如不服本件判決，得自收受送達之日起20日內，向本院提起
    上訴狀（須附繕本）。
本案由檢察官陳豐勳提起公訴，檢察官吳宣憲到庭執行職務。
中　　華　　民　　國　　111 　年　　9 　　月　　21　　日
　　　　　　　　　刑事第四庭    法　官　蔡霈蓁
以上正本與原本無異。
如不服本判決應於收受送達後20日內向本院提出上訴書狀，並應
敘述具體理由；其未敘述上訴理由者，應於上訴期間屆滿後20日
內向本院補提理由書（均須按他造當事人之人數附繕本）「切勿
逕送上級法院」。
告訴人或被害人如對於本判決不服者，應具備理由請求檢察官上
訴，其上訴期間之計算係以檢察官收受判決正本之日期為準。
                                書記官  郭勝華
中　　華　　民　　國　　111 　年　　9 　　月　　21　　日
附錄本案論罪科刑法條：
廢棄物清理法第46條
有下列情形之一者，處1年以上5年以下有期徒刑，得併科新臺幣
1千5百萬元以下罰金：
一、任意棄置有害事業廢棄物。
二、事業負責人或相關人員未依本法規定之方式貯存、清除、處
    理或再利用廢棄物，致污染環境。
三、未經主管機關許可，提供土地回填、堆置廢棄物。
四、未依第41條第1項規定領有廢棄物清除、處理許可文件，從
    事廢棄物貯存、清除、處理，或未依廢棄物清除、處理許可
    文件內容貯存、清除、處理廢棄物。
五、執行機關之人員委託未取得許可文件之業者，清除、處理一
    般廢棄物者；或明知受託人非法清除、處理而仍委託。
六、公民營廢棄物處理機構負責人或相關人員、或執行機關之人
    員未處理廢棄物，開具虛偽證明。